臺灣高等法院民事判決　　　　　　　　　　99年度訴字第33號
原　　　告　　Ａ女（姓名地址詳卷）
兼法定代理人　蘇○○（姓名地址詳卷）
共　　　同
訴訟代理人　　李淑吟律師
被　　　告　　王彥奇
　
上列當事人間因妨害性自主案件，原告提起刑事附帶民事訴訟請
求侵權行為損害賠償，經本院刑事庭移送前來，本院於中華民國
99年12月28日言詞辯論終結，玆判決如下：
    主      文
被告應給付原告Ａ女新台幣壹佰貳拾萬元，給付原告蘇○○新台
幣肆拾萬元，及均自99年4月14日起至清償之日止，按年息百分
之五計算之利息。
原告其餘之訴駁回。
訴訟費用由被告負擔五分之四，餘由原告負擔。
本判決所命給付，於原告Ａ女、蘇○○依序供貳拾萬元、伍萬元之
擔保後，得假執行。
原告其餘假執行之聲請駁回。
    事實及理由
一、本件原告起訴主張：被告於民國98年2月11日上午在基隆市
    七堵區○○○路山區，見原告Ａ女（真實姓名年籍詳卷，89
    年間出生）獨自上學行經該處，認有機可乘，故意走近原告
    Ａ女與之碰撞，再以遭原告Ａ女碰撞為由，誘騙原告Ａ女前
    往附近草叢內，冒用警察之名且以手銬及言語威脅原告Ａ女
    ，致使原告Ａ女心生畏懼，對原告Ａ女施以強制性交之行為
    ，被告所犯妨害性自主罪部分，業經刑事判決確定，原告Ａ
    女因被告之侵權行為，身心均受重創，須求助精神科治療，
    原告蘇○○（真實姓名年籍詳卷）為原告Ａ女之母，亦因被
    告之侵權行為，受有精神上損害等情，爰依民法第184條第1
    項及第195條之規定，求為判決命被告給付原告Ａ女新台幣
    （下同）200萬元，給付原告蘇○○80萬元，暨各自刑事附
    帶民事起訴狀繕本送達之翌日（即99年4月14日，見本院附
    民卷，9頁）起，至清償之日止，按週年利率百分之五計算
    之利息，並陳明願供擔保，請准宣告假執行。
二、被告則以：伊為虔誠之基督徒，係因罹患精神疾病而犯有過
    錯，伊已向刑事庭表明能讓伊接受治療以根治此精神惡疾。
    伊對於原告所主張之事實並不爭執，伊願意賠償，但因原告
    請求之精神慰撫金金額過大，伊無能力負擔等語，資為抗辯
    ，答辯聲明：原告之訴駁回。
三、原告所主張之事實，業據被告自認無訛，依民事訴訟法第27
    9條第1項規定，原告就其主張之事實，無庸舉證，本院應以
    之為裁判基礎。
四、按不法侵害他人之身體、健康、名譽、自由、信用、隱私、
    貞操，或不法侵害其他人格法益而情節重大者，被害人雖非
    財產上之損害，亦得請求賠償相當之金額。前項規定，於不
    法侵害他人基於父、母、子、女或配偶關係之身分法益而情
    節重大者，準用之，民法第195條第1項、第3項定有明文。
    查原告Ａ女年僅9歲，本為無憂無慮之小學生，被告對之實
    施前開行為，自已嚴重侵害其身體及自由權，精神上必受極
    大痛苦，原告蘇○○為原告Ａ女之母，基於母女連心之天性
    及負有保護及教養原告Ａ女之權利義務，自會因原告Ａ女所
    受前開傷害，而有感同身受之精神痛楚，從而原告分別依民
    法第195條第1項、第3項規定，請求被告賠償精神慰撫金，
    自屬有據。本院審酌被告所為加害手段及原告Ａ女因身心重
    創，腸胃因而不適，在校無法正常上課，疑患有創傷後症候
    群，處於焦慮狀態，須求助精神科予以治療，有原告提出之
    國泰綜合醫院汐止分院病歷節本、心理衡鑑及心理治療報告
    紙附卷可稽（見本院卷，22至25頁），以及原告Ａ女現就讀
    小學、原告蘇○○國中畢業，現為工廠作業員，月薪約2萬5
    千元，被告為○○商工畢業，名下並無土地、房屋等不動產
    ，於入監執行前打零工時薪約100元，每日工作7小時，每月
    工作22日，月薪約1萬5400元，於入獄前已工作1年，沒有存
    款等情，業經兩造分別陳明在卷，且有被告98年度綜合所得
    稅各類所得資料及財產歸屬資料清單（見本院卷，33至34頁
    ）、全民健康保險99年9、10月保險費計算表（見本院卷，
    49頁）、電話費催繳函（見本院卷，50頁）、信函（見本院
    卷，51頁）及稅務電子閘門財產所得調件明細表（見本院卷
    ，60頁）附卷等兩造社會地位、經濟狀況等情，認為原告請
    求被告賠償非財產上損害，原告Ａ女部分以120萬元為適當
    ，原告蘇○○部分以40萬元為適當，逾此金額則非所許。
五、綜上所述，原告本於民法第195條第1項、第3項規定，請求
    被告賠償非財產上損害，其中原告Ａ女請求被告給付120萬
    元，原告蘇○○請求被告賠償40萬元，及均自99年4月14日
    （起訴狀繕本送達翌日）起至清償之日，按年息5%計算之利
    息，為有理由，應予准許。逾此金額則無理由，應予駁回。
    上開應予准許部分，原告陳明願供擔保請准宣告假執行，核
    無不合，爰酌定相當金額准許之。至於前開不應准許部分，
    原告假執行之聲請失所附麗，爰併予駁回。
六、據上論結，本件原告之訴為一部有理由，一部無理由。依民
    事訴訟法第463條、第390條第2項、第79條，判決如主文。
中    華    民    國   100    年    1     月    11    日
                    民事第七庭
                        審判長法  官  鄭三源
                              法  官  林玉珮
                              法  官  呂太郎
正本係照原本作成。
被告如不服本判決，應於收受送達後20日內向本院提出上訴書狀
，其未表明上訴理由者，應於提出上訴後20日內向本院補提理由
書狀（均須按他造當事人之人數附繕本）上訴時應提出委任律師
或具有律師資格之人之委任狀；委任有律師資格者，另應附具律
師資格證書及釋明委任人與受任人有民事訴訟法第466條之1第1
項但書或第2項（詳附註）所定關係之釋明文書影本。如委任律
師提起上訴者，應一併繳納上訴審裁判費。
中    華    民    國   100    年    1     月    11    日
                              書記官  黃千鶴
附註：
民事訴訟法第466條之1（第1項、第2項）：
對於第二審判決上訴，上訴人應委任律師為訴訟代理人。但上訴
人或其他法定代理人具有律師資格者，不在此限。
上訴人之配偶、三親等內之血親、二親等內之姻親，或上訴人為
法人、中央或地方機關時，其所屬專任人員具有律師資格並經法
院認為適當者，亦得為第三審訴訟代理人。